臺灣臺中地方法院民事裁定　　　　　　100年度監宣字第165號
聲　請　人　吳仁榮
相　對　人　吳昭陽
上列聲請人聲請監護宣告事件，本院裁定如下：
    主    文
宣告吳昭陽（身分證統一編號：Ｚ000000000號）為受
監護宣告之人。
選定吳仁榮為受監護宣告之人之監護人。
指定吳仁城為會同開具財產清冊之人。
聲請費用新臺幣壹仟元由受監護宣告之人負擔。
    理    由
一、聲請意旨略以：聲請人吳仁榮（男、民國○○年○月○日生
    、身分證統一編號：Ｚ000000000號）為相對人吳
    昭陽（男、十八年四月十九日生、身分證統一編號：Ｚ00
    0000000號）之長子。相對人原為訴外人吳衍沛之監
    護人，但台中市政府社勞處發現相對人記憶力衰退，有失智
    的問題，不能擔任監護人，要求更換監護人；相對人有高血
    壓及輕微的阿滋海默症，目前可表達意願，會講重複的話，
    會忘記事情，忘記是否吃藥，有定期至醫院診治，均不見起
    色，甚且已至無法處理自己事務之程度，不能為意思表示或
    受意思表示，或不能辨識其意思表示之效果，為此聲請對其
    為監護之宣告，並請選定聲請人為監護人，另請指定相對人
    之次子吳仁城（五十二年三月一日生、國民身分證統一編號
    ：Ｚ000000000號）為會同開具財產清冊之人等語
    。
二、按對於因精神障礙或其他心智缺陷，致不能為意思表示或受
    意思表示，或不能辨識其意思表示之效果者，法院得因本人
    、配偶、四親等內之親屬、最近一年有同居事實之其他親屬
    、檢察官、主管機關或社會福利機構之聲請，為監護之宣告
    。受監護宣告之人應置監護人。法院為監護之宣告時，應依
    職權就配偶、四親等內之親屬、最近一年有同居事實之其他
    親屬、主管機關、社會福利機構或其他適當之人選定一人或
    數人為監護人，並同時指定會同開具財產清冊之人。法院選
    定監護人時，應依受監護宣告之人之最佳利益，優先考量受
    監護宣告之人之意見，審酌一切情狀，並注意下列事項：(
    一)受監護宣告之人之身心狀態與生活及財產狀況。(二)受
    監護宣告之人與其配偶、子女或其他共同生活之人間之情感
    狀況。(三)監護人之職業、經歷、意見及其與受監護宣告之
    人之利害關係。(四)法人為監護人時，其事業之種類與內容
    ，法人及其代表人與受監護宣告之人之利害關係，民法第十
    四條第一項、第一千一百十條、第一千一百十一條第一項、
    第一千一百十一條之一分別定有明文。
三、經查：
（一）聲請人主張之事實，業據其提出戶籍謄本、中華民國身心
      障礙手冊在卷可憑。本院在澄清醫院平等院區於劉金明醫
      師前訊問相對人，相對人對於法官詢問簡單的算式、共有
      幾名子女、如何去台北等問題尚能回答，但對於自己的出
      生年月日、目前住所地址、目前人在何處、現任總統及市
      長等問題，均為不知或不記得之表示（本院一百年六月二
      十八日訊問筆錄參照）。嗣經鑑定醫師再為進一步之診斷
      ，其鑑定結果認：相對人為一位中度障礙、阿滋海默之癡
      呆症患者，認知功能退化達到中度障礙，吳員受認知功能
      障礙之影響，雖然其一般簡單日常生活功能，如進食、穿
      衣、如廁、行動及沐浴等目前在監督提醒下尚可自理，但
      是其他身邊事務處理已無法獨立執行，需要家人或他人之
      協助處理；目前生活上、經濟上由家人協助管理照顧。相
      對人之社會職業功能有中度障礙，在認知功能方面，其記
      憶力、現實感及思考能力亦受明顯影響，以致於無法合理
      且適當的處理身邊複雜事務，需他人協助方能避免權益之
      損失，基於相對人有精神上之障礙（中度障礙失智症狀態
      ），不能管理處分自己的財產，有達「不能為意思表示或
      受意思表示」之情形，基於病程為長期問題（自多年開始
      ）之原因，未來難以回復或改善至正常智能狀態，且有持
      續退化之可能，已達監護宣告之程度，有成年監護鑑定報
      告乙份在卷可稽。綜上所述，本院審酌上開勘驗結果及鑑
      定醫師所為之鑑定意見，認相對人因精神障礙，致不能為
      意思表示或受意思表示，聲請人聲請對相對人為監護之宣
      告，為有理由，應予准許。
  (二)本件聲請人及吳仁城分別為相對人之長子、次子，聲請人
      主張由其擔任相對人之監護人，由吳仁城擔任會同開具財
      產清冊之人，亦獲得相對人子女吳仁超、吳仁彰、吳仁壽
      、吳桂鈴、吳桂美、吳桂萱、吳桂英之同意，有親屬團體
      會議推定監護人、會同開具財產清冊之人說明書、同意書
      在卷可憑。本院參酌前揭各節，認由聲請人任相對人之監
      護人，及由吳仁城擔任相對人之會同開具財產清冊之人，
      最能符合受監護宣告之人之最佳利益，爰依上揭規定，選
      定聲請人為相對人之監護人，並指定吳仁城為會同開具財
      產清冊之人。
  (三)末按民法第一千一百十三條準用同法第一千零九十九條、
      第一千一百零九條之規定，監護開始時，監護人對於受監
      護人之財產，應依規定會同法院指定會同開具財產清冊之
      人，於二個月內開具財產清冊，並陳報法院；監護人於執
      行監護職務時，因故意或過失，致生損害於受監護人者，
      應負賠償之責。基上，聲請人於本裁定確定後，應會同如
      主文第三項所示之法院指定人吳仁城，於二個月內開具財
      產清冊，並陳報法院，併此敘明。
四、依民事訴訟法第六百零八條第一項，裁定如主文。
中    華    民    國   100    年    7     月    29    日
                  家事法庭    法  官  林純如
以上為正本係照原本作成。
如不服本裁定關於選定監護人及指定會同開具財產清冊之人等部
分，應於送達後十日內向本院提出抗告狀，並繳納抗告費新臺幣
一千元；其餘關於宣告監護之部分，不得抗告。
中    華    民    國   100    年    7     月    29    日
                              書記官  王麗麗